【裁判字號】    92,交聲,181
【裁判日期】    920923
【裁判案由】    違反道路交通管理處罰條例聲明異議
【裁判全文】
臺灣基隆地方法院交通事件裁定                    九十二年度交聲字第一八一號
    移 送機 關  交通部公路總局台北區監理所基隆監理站
    異  議  人  甲○○
右列受處分人因違反道路交通管理處罰條例案件，對於交通部公路局臺北區監理所基
隆監理站民國九十二年五月一日所為之裁決（裁決案號：基監字第裁４２—１Ａ00
00000號），聲明異議，本院裁定如左：
    主  文
原處分撤銷。
甲○○不罰。
    理  由
一、異議意旨略以：異議人即受處分人甲○○（下稱異議人）將其駕照借予林子超租
    用車牌號碼為ＦＦ—６７３０號自用小客車，該部汽車均係林子超在駕駛使用，
    其並未使用，因此其並非九十年八月四日駕駛該部汽車在台北市建北（二）橋下
    收費停車場停車不依規定繳費之行為人，詎台北市政府交通局竟誤認其為行為人
    對其開立舉發違反道路交通管理事件通知單（北市交停字第１Ａ0000000
    號），復再送交台北區監理所基隆監理站以基監字第裁４２—１Ａ000000
    0裁決書，依據道路交通管理處罰條例第五十六條第一項第十一款、同法第八十
    五條第二項，裁處異議人罰鍰新台幣一千二百元，異議人為此不服提出異議，請
    求撤銷原裁決。
二、按「汽車駕駛人停車時有左列情形之一者，處新台幣六百元以上一千二百元以下
    罰鍰：十一在道路收費停車處所不依規定繳費者。」，道路交通管理處罰條例第
    五十六條第一項第十一款定有明文，上揭該法條明白規定以「駕駛人」為處罰對
    象，並無汽車駕駛人不明時例外處罰「汽車租用人」之規定，此乃因駕駛人始為
    交通違規事件之違規行為人，汽車所有人就汽車駕駛人之交通違規事件若無可歸
    責之情事，則本於行為人應對其行為負責之原理原則，違規處罰自不應擴及於並
    無違規事實之汽車所有人，如此始符交通立法確保行車安全之本旨，合先敘明。
四、經查：前開自用小客車雖係異議人甲○○之名義租借，然實際駕駛人乃為林子超
    及其朋友而非甲○○，此部分業據證人林子超九十二年九月十八日到院證述在卷
    ，及林子超書立之證明書影本一紙、林子超背書給付租車款項之支票影本一紙在
    卷可參，堪信本件駕駛人應為林子超或其朋友而非異議人甲○○。交通違規原處
    分機關雖依違反道路交通管理事件統一裁罰基準及處理細則第十一條第一項第三
    款「逕行舉發者，應按已查明之資料填註車牌號碼、車輛種類、車主姓名或地址
    ，並於通知單上方空白處加註逕行舉發之文字後，由舉發機關送達被通知人。」
    ，同法第二十四條「逕行舉發違反道路交通管理事件，經汽車所有人依通知單之
    應到案日期前到案，並告知違規駕駛人姓名、身分證統一編號及住址者，處罰機
    關應即另行通知違規駕駛人到案依法處理；逾應到案日期，處罰機關應依本條例
    第十五條第三項規定處罰該汽車所有人。」之規定，處罰汽車所有人即本件異議
    人，惟按違反道路交通管理事件統一裁罰基準及處理細則係依據道路交通管理處
    罰條例第九十二條第三項之授權，由交通部會同內政部定之（意即「道路交通管
    理處罰條例」為授權母法，「違反道路交通管理事件統一裁罰基準及處理細則」
    為經授權制定之子法），故違反道路交通管理事件統一裁罰基準及處理細則所規
    定之法定要件，依法不得逾越母法即道路交通管理處罰條例之規定，亦即違反道
    路交通管理事件統一裁罰基準及處理細則不得自行創設較道路交通管理處罰條例
    所規定更不利於當事人之構成要件，否則即有子法規定逾越母法規定之違法無效
    情事。違反道路交通管理事件統一裁罰基準及處理細則第二十四條之所以規定汽
    車所有人未於應到案日期前告知違規駕駛人姓名、身分證統一編號或住址時，處
    罰機關應處罰該汽車所有人，立論點在於避免汽車所有人未能按時配合提供實際
    汽車駕駛人之資料俾供處罰機關進行處罰時，處罰機關於程序上即無從處理該案
    件而生行政窒礙難行之流弊，故規定於此情況下得直接以汽車所有人為處罰對象
    。斯時，若汽車所有人甘服該處罰，案件因此確定，若汽車所有人不服該處罰，
    並進而提供實際汽車駕駛人之資料，則處罰機關依道路交通管理處罰條例第五十
    三條之規定，仍應查明「汽車駕駛人」究為何人而依法處罰之，非謂汽車所有人
    只要逾期未提供汽車駕駛人之資料，則道路交通管理處罰條例第五十三條之規定
    即因違反道路交通管理事件統一裁罰基準及處理細則第二十四條之規定擴及處罰
    汽車所有人。從而，本件汽車駕駛人既非異議人，原處分機關遽以無違規情事之
    汽車租用人為裁罰對象，進而爰引道路交通管理處罰條例第五十六條第一項第十
    一款之規定裁處異議人罰鍰一千二百元，即難認為允洽故本件異議針對異議人非
    實際汽車駕駛人部分為有理由，原處分即應予撤銷，另由本院為異議人不罰之諭
    知。至於林子超有無違反交通法規情事，應由原處分機關另為妥適之調查與處理
    ，併此說明。
五、據上論斷，應依道路交通案件處理辦法第二十條，裁定如主文。
中      華      民      國      九十二      年      九    月    二十三  日
                                    臺灣基隆地方法院交通法庭
                                          法  官  王  翠  芬
右正本證明與原本無異。
對於本件裁定如有不服，應於收受送達後五日內，向本院提出抗告書狀，敘述抗告之
理由，抗告於臺灣高等法院。
                                          書記官  陳  碧  玉
中      華      民      國      九十二      年      九    月    二十五  日


司法院資訊處製作；財團法人民間司法改革基金會備份。
